【裁判字號】    89,訴,270
【裁判日期】    890913
【裁判案由】    偽造文書等
【裁判全文】
臺灣雲林地方法院刑事判決                          八十九年度訴字第二七號
    公  訴  人  臺灣雲林地方法院檢察署檢察官
    被      告  甲○○
    被      告  丁○○
右被告因偽造文書等案件，經檢察官提起公訴（八十九年度偵字第二六七五號），本
院判決如左：
    主  文
甲○○、丁○○共同連續行使偽造私文書，足以生損害於他人，各處有期徒刑壹年拾
月。均緩刑伍年。
附表所示各筆消費簽帳單上偽造「陳政文」、「邱柏仁」之署押，及扣案偽造花旗銀
行信用卡壹張、富邦銀行信用卡壹張、渣打銀行信用卡壹張、中國信託銀行信用卡貳
張，及新台幣肆仟佰元，均沒收之。
    事  實
一、甲○○、丁○○前均未曾受有期徒刑以上刑之宣告。彼等二人與綽號「小李」、
    「小龍」等不詳年籍成年男子，共同意圖為自己不法之所有、及偽造文書之概括
    犯意，於民國八十九年六月二十日左右，在基隆市○○路與仁二路口附近某電玩
    店內，謀議由甲○○、丁○○各交付照片二張與綽號「小李」，並由綽號「小李
    」負責將甲○○相片換貼在「邱柏仁」之偽造身分證上；丁○○相片換貼在「陳
    政文」之偽造身分證上，據以偽造「邱柏仁」、「陳政文」身分證、及偽造信用
    卡後，將該偽造身分證及信用卡交付甲○○、丁○○，供作甲○○、丁○○偽造
    「邱柏仁」、「陳政文」署押及刷卡消費之用，藉以訛詐商店及盜刷偽造信用卡
    ，而行使之。旋由綽號「小龍」、「小李」於八十九年六月二十七日上午某時，
    駕車載送甲○○、丁○○等人，至附表編號一至四所示之犯罪地點刷卡消費，有
    關各犯罪時間、犯罪地點、被害人、詐得金額及行為態樣等項，均如附表編號一
    至四所示，致附表編號一至四所示商號、及聯合信用卡中心，陷於錯誤，誤認上
    開各筆消費均係真正持卡人所為，而分別向各該商號給付盜刷金額，均足生損害
    於各該商號及發卡銀行，計詐得新台幣〔下同〕三十一萬一千零七十四元。繼甲○○、丁○○等人詐得上開款項後，即朋分花用，由被告丁○○分得一萬元〔花
    用剩餘四千三百元扣案〕，並將上開偽造「陳政文」、「邱柏仁」身分證及信用
    卡全數交回綽號「小李」保管，復由綽號「小李」於八十九年六月二十八日八時
    許，在基隆市○○路與仁二路口之麥當勞處，將換貼丁○○相片之偽造「陳政文
    」身分證、及偽造信用卡二張〔即中國信託銀行信用卡一張、花旗銀行信用卡一
    張〕交與丁○○；換貼甲○○相片之偽造「邱柏仁」身分證、及偽造信用卡三張
    〔即中國信託銀行信用卡一張、富邦銀行信用卡一張、渣打銀行信用卡一張〕交
    與甲○○，供作甲○○、丁○○偽造「邱柏仁」、「陳政文」署押及刷卡消費之
    用，藉以訛詐商店及盜刷偽造信用卡，而行使之。再由綽號「小龍」、「小李」
    分別駕車，載送甲○○、丁○○至附表編號五所示之犯罪地點消費，其犯罪時間
    、犯罪地點、被害人、詐得金額及行為態樣等項，均如附表所示。嗣於八十九年
    六月二十八日十三時五十分許，甲○○、丁○○選購金飾約五萬餘元，成交之前
    ，為宏基銀樓負責人戊○○尾隨追縱發見，報警查獲，幸未得逞。並當場扣得偽
    造「陳政文」、「邱柏仁」身分證各一張，偽造花旗銀行、富邦銀行、渣打銀行
    信用卡各一張，偽造中國信託銀行信用卡二張，及贓款四千三百元。
二、案經戊○○訴由雲林縣警察局斗六分局報請臺灣雲林地方法院檢察署檢察官偵查
    起訴。
    理  由
一、訊之被告丁○○、甲○○二人，對於右揭犯行供承不諱，核與證人乙○即永一銀
    樓老闆娘、戊○○即宏基銀樓負責人、己○○即金長春銀樓負責人、丙○○即金
    山利銀樓負責人、庚○○即嘉慶銀樓負責人等人之證述情節相符，並有永一銀樓
    、宏基銀樓、金長春銀樓、金山利銀樓被盜刷清冊各一件〔內附有丁○○於簽帳
    單上偽造「陳政文」之署押七紙，甲○○簽帳單上偽造「邱柏仁」之署押一紙〕
    、翻拍永一銀樓拍攝被告丁○○、甲○○、「小龍」盜刷信用卡錄影帶之照片共
    十二幀、及扣押物清單一紙可稽。而被告甲○○持用換貼其本人相片之「邱柏仁
    」偽造身分證；被告丁○○持用換貼其本人相片之「陳政文」偽造身分證，並由
    綽號「小李」交付偽造信用卡，藉以訛詐商店及盜刷偽造信用卡資為行使部分，
    復有扣案之偽造身分證二枚、信用卡五張、贓款四千三百元等物足憑。被告上揭
    自白，核與積極證據相符，自可採信。事證明確，被告犯犯堪以認定。
二、按簽帳單具有持卡人與特約商店之交易契約之性質，並具有持卡人請求發卡銀行
    撥款之請求書或指示文件之性質。換言之，持卡人向特約商店消費後，簽名於一
    式二聯之簽帳單上，再由特約商店交付其中第一聯客戶存查聯予持卡人收持，該
    第一聯由持卡人簽名，係指持卡人同意依據信用卡人合約條件，一經使用或訂購
    物品，均應按簽帳單之全部金額，付款與發卡銀行，故持卡人於該簽帳單簽名，
    其用意與票據背書大致相同，皆係對所簽之金額負責之意，該簽帳單之性質為私
    文書；又信用卡之持卡人得使用信用卡向特約商店簽帳消費，而特約商店有接受
    持卡人簽帳消費之義務，信用乍思之下，似為有價證券，惟信用卡並非表示特定
    財產權，而僅表示持卡人為加入發卡機構之信用卡契約之會員，有使用信用卡消
    費之資格而已，其與身分證同屬於刑法第二百十二條之資格證券，並非有價證券
    ，合先敘明。核被告附表編號一至四之所為，係犯刑法第二百十六條、第二百十
    二條之行使偽造特種文書罪，同法第二百十六條、第二百十條之行使偽造私文書
    罪，及同法第三百三十九條第一項之詐欺取財罪行。附表編號五所為，係犯刑法
    第三百三十九條第三項、第一項之詐欺取財未遂罪行。被告甲○○、丁○○與綽
    號「小李」、「小龍」等不詳年籍成年男子間，彼此有犯意聯絡及行為之分擔，
    均為共同正犯。其等偽造「邱柏仁」、「陳政文」之署押行為，均為偽造私文書
    之部分行為，均不另論罪。被告偽造信用卡、身分證特種文書及偽造簽帳單私文
    書之低度行為，應為各該行使偽造特種文書及行使偽造私文書之高度行為所吸收
    ，均不另論罪。被告所犯附表編號一至四之行使偽造特種文書、及行使偽造私文
    書部分，時間均緊接，構成要件相同，顯係概括犯意反覆所為，均為連續犯，依
    刑法第五十六條之規定，應各論以一罪，並各加重其刑。其所犯附表編號一至四
    之詐欺取財既遂罪、與附表編號五之詐欺取財未遂罪部分，時間緊接，構成要件
    相同，顯係概括犯意反覆所為，為連續犯，依刑法第五十六條之規定，應從情節
    較重之附表編號一所示犯行論以一罪，並加重其刑。彼等所犯上揭各罪間，有方
    法、結果之牽連關係，應從一重之行使偽造私文書罪處斷。爰審酌被告甲○○、
    丁○○均未曾受有期徒刑以上刑之宣告，有台灣雲林地方法院檢察署刑案資料查
  註紀錄表、本院被告全國前案紀錄表可按，其因一時貪念，觸犯本件有期徒刑以
    上之犯罪，參酌被告犯罪得款三十一萬一千零七十四元，被害人之損害程度，及
    犯本罪所造成之社會金融秩序危害，其犯罪動機、手段、目的、犯後坦承犯行態
    度尚佳等一切情狀，量處如主文所示之刑。末查，被告二人前均未曾受有期徒刑
    以上刑之宣告，已如上述，其一時貪念，致罹刑章，犯後已坦承犯行，應知所悔
    悟，經此罪刑之宣告，當知所惕勵，應無再犯之虞，本院綜合各情，認前開對其
    所宣告之刑，宜以暫不執行為適當，爰併宣告緩刑五年，以啟自新。至附表一至
    四所示消費簽帳單上偽簽「邱柏仁」之署押一枚、「陳政文」之署押七枚，尚無
    證據足證業已滅失，應併依刑法第二百十九條之規定，宣告沒收；扣案信用卡五
    枚，係共犯綽號「小李」所有，供作本件犯罪之用；四千三百元，為被告丁○○
    所有、且為其犯罪所得之物，應均依刑法第三十八條第一項第二款之規定，沒收
    之。
三、公訴意旨另略以：被告甲○○、丁○○於八十九年六月二十日左右，在基隆市○○路與仁二路口附近某電玩店內，由甲○○、丁○○各交付照片二張與綽號「小
    李」，並由綽號「小李」負責將甲○○相片換貼在「邱柏仁」之偽造身分證上，
    丁○○相片換貼在「陳政文」之偽造身分證上，據以偽造「邱柏仁」、「陳政文
    」身分證，並分別交付偽造信用卡與甲○○、丁○○後，旋由綽號「小龍」、「
    小李」於八十九年六月二十七日上午某時、及同年月二十八日八時許，駕車載送
    甲○○、丁○○等人，分別至附表編號一至五所示之犯罪地點刷卡消費等情，認
    被告甲○○、丁○○等人除觸犯上揭犯罪外，另犯刑法第三百三十九條之三第一
    項罪嫌云云。惟查，按犯罪事實應依證據認定之，無證據不得推定其犯罪事實，
    又不能證明被告犯罪者，應諭知無罪之判決，刑事訴訟法第一百五十四條、第三
    百零一條第一項分別定有明文。又認定不利於被告之事實，須依積極證據，苟積
    極證據不足為不利於被告事實之認定時，即應為有利於被告之認定，更不必有何
    有利之證據，亦經最高法院著有三十年上字第八一六號判例在案。訊據被告甲○○、丁○○二人，固坦承由綽號「小李」提供偽造之信用卡，由彼等負責到商號
    盜刷消費，每盜刷消費成功者，由綽號「小李」先行扣掉三萬元，餘額由彼等與
    綽號「小李」等人朋分，並無積極證據證明彼等有以不正方法將虛偽資料或不正
    指令輸入電腦或其相關設備，製作財產權之得喪、變更紀錄，而取得他人財產之
    情事。再者，刑法第三百三十九條之三所規範者為電腦犯罪態樣，例如在電腦程
    式中輸入指令、或暗藏指令，使他人經由電腦程式處理，遭受財產損害而言，並
    不包括濫用信用上或無權使用信用卡情事。換言之，刑法第三百三十九條之三所
    規範之犯罪，必以其取得財產或財產利益，係透過製作之得喪、變更紀錄而取得
    他人財產或財產利益而言。本件被告等人使用偽造信用卡購物消費，其取得購買
    物品是因為買賣關係而取得，並非因製作財產得喪、變更紀錄而取得，自非該法
    條規範之對象。惟公訴人就此部分認與上開成罪部分，具有裁判上一罪之牽連犯
    關係，爰不另為無罪之諭知。
據上論斷，應依刑事訴訟法第二百九十九條第一項前段，刑法第二十八條、第五十六
條、第二百十六條、第二百十二條、第二百十條、第三百三十九條第一項、第五十五
條、第二百十九條、第三十八條第一項第二款、第七十四條第一款，罰金罰鍰提高標
準條例第一條前段，判決如主文。
本案經檢察官林豐正到庭執行職務
中      華      民      國      八十九      年    九    月    十三      日
                                    臺灣雲林地方法院刑事第一庭
                                            法  官
右正本證明與原本無異。
如不服本判決，應於判決送達後十日內，向本院提出上訴狀。（須附繕本）
                                            書記官  □  □  □
中      華      民      國      八十九      年    九    月    十三      日
附表：
 ┌──┬────┬────────┬────┬────────────┐
 │編號│犯罪時間│犯  罪  地  點  │詐得金額│行    為      態      樣│
 │    │        │被    害    人  │新 台 幣│                        │
 ├──┼────┼────────┼────┼────────────┤
 │一  │89.06.27│雲林縣西螺鎮建興│135604元│由綽號「小李」偽造甲○○│
 │    │13:30 許│路一八九號      │        │、丁○○身分證及信用卡後│
 │    │        │宏基銀樓        │        │，由丁○○持偽造之陳政文│
 │    │        │          戊○○│        │身分證及信用卡刷卡消費，│
 │    │        │                │        │並於三紙簽帳單上偽造「陳│
 │    │        │                │        │政文」署押三枚，藉以表示│
 │    │        │                │        │陳政文簽帳付款之意，致廖│
 │    │        │                │        │基宏陷於錯誤而交付商品。│
 ├──┼────┼────────┼────┼────────────┤
 │二  │89.06.27│雲林縣斗六市中華│ 66700元│由綽號「小李」偽造甲○○│
 │    │17:37 許│路九十七號      │        │、丁○○身分證及信用卡後│
 │    │        │金長春銀樓      │        │，由甲○○、丁○○分別持│
 │    │        │          己○○│        │偽造邱柏仁、陳政文之身分│
 │    │        │                │        │證及信用卡刷卡消費，呂仲│
 │    │        │                │        │協、丁○○並分別於簽帳單│
 │    │        │                │        │上偽造「邱柏仁」、「陳政│
 │    │        │                │        │文」署押各一枚，藉以表示│
 │    │        │                │        │邱柏仁、陳政文簽帳付款之│
 │    │        │         │        │意，致己○○陷於錯誤而交│
 │    │        │                │        │付商品。                │
 ├──┼────┼────────┼────┼────────────┤
 │三  │89.06.27│雲林縣斗六市中華│ 27570元│由綽號「小李」偽造甲○○│
 │    │18:10 許│路六十六號      │        │、丁○○身分證及信用卡後│
 │    │        │永一銀樓        │        │，由丁○○持偽造之陳政文│
 │    │        │          乙  ○│        │身分證及信用卡刷卡消費，│
 │    │        │                │        │並在消費簽帳單上偽造「陳│
 │    │        │                │        │政文」署押一枚，藉以表示│
 │    │        │                │        │陳政文簽帳付款之意，致使│
 │    │        │                │        │乙○陷於錯誤而交付商品。│
 ├──┼────┼────────┼────┼────────────┤
 │四  │89.06.27│雲林縣斗六市中山│ 81200元│由綽號「小李」偽造甲○○│
 │    │19:18 許│路四十號        │        │、丁○○身分證及信用卡後│
 │    │        │金山利銀樓      │        │，由丁○○持偽造之陳政文│
 │    │        │          柯振輝│        │身分證及信用卡刷卡消費，│
 │    │        │                │        │並於二紙簽帳單上偽造「陳│
 │    │        │                │        │政文」署押二枚，藉以表示│
 │    │        │                │        │陳政文簽帳付款之意，致廖│
 │    │        │                │        │基宏陷於錯誤而交付商品。│
 ├──┼────┼────────┼────┼────────────┤
 │五  │89.06.28│雲林縣斗六市雲林│未得逞  │由綽號「小李」偽造甲○○│
 │    │13:50   │路一段二十五號  │        │、丁○○身分證及信用卡後│
 │    │        │嘉慶銀樓        │        │，由甲○○、丁○○分持偽│
 │    │        │          庚○○│        │造之邱柏仁、陳政文身分證│
 │    │        │                │        │及信用卡前來消費，挑選金│
 │    │        │                │        │飾商品價值約五萬餘元，尚│
 │    │        │                │        │未成交之際，為宏基銀樓廖│
 │    │        │                │        │基宏循線追蹤，報警查獲，│
 │    │        │                │        │幸未得逞。              │
 └──┴────┴────────┴────┴────────────┘
刑法第三百三十九條
  意圖為自己或第三人不法之所有，以詐術使人將本人或第三人之物交付者，處五年
  以下有期徒刑、拘役或科或併科一千元以下罰金。
  以前項方法得財產上不法之利益或使第三人得之者，亦同。
  前二項之未遂犯罰之。
刑法第二百十條
偽造、變造私文書，足以生損害於公眾或他人者，處五年以下有期徒刑。
刑法第二百十二條
偽造、變造護照、旅券、免許證、特許證及關於品行、能力服務或其他相類之證書、
介紹書，足以生損害於公眾或他人者，處一年以下有期徒刑、拘役或三百元以下罰金
。
刑法第二百十六條
行使第二百十條至第二百十五條之文書者，依偽造、變造文書或登載不實事項或使登
載不實事項之規定處斷。


司法院資訊處製作；財團法人民間司法改革基金會備份。
